臺灣嘉義地方法院刑事判決
111年度交易字第8號
公  訴  人  臺灣嘉義地方檢察署檢察官
被      告  陳文偓


上列被告因過失傷害案件，經檢察官提起公訴（110年度偵字第1
1009號），本院判決如下：
    主  文
陳文偓無罪。
    理  由
一、公訴意旨略以：被告陳文偓於民國110年3月20日18時56分許
    ，駕駛車牌號碼0000－00號自用小客車（下稱甲汽車），沿
    嘉義縣水上鄉龍德村台一線省道由北往南方向行駛，途經該
    路275.6公里處之閃光號誌交岔路口前，應注意行經閃光號
    誌之交岔路口時，轉彎車應讓直行車先行，而依當時情形，
    又無不能注意之情事，竟疏未注意，貿然於上開交岔路口右
    轉。適告訴人吳其翰駕駛車牌號碼000-0000號普通重型機車
    （下稱乙機車），同向尾隨在後欲直行通過該閃光號誌交岔
    路口，亦疏未注意前方閃光號誌交岔路口行車動態，致其機
    車因緊急煞車而先擦撞同向尤保茗所騎乘車牌號碼000-0000
    號普通重型機車（下稱丙機車）左照後鏡後，再撞擊甲汽車
    車尾部後，人車倒地，致告訴人受有右手3.4指擦傷、右上
    臂挫傷及左腳踝擦傷之傷害。因此認被告涉犯刑法第284條
    前段之過失傷害罪嫌。
二、按檢察官對於起訴之犯罪事實，應負提出證據及說服之實質
    舉證責任。倘其所提出之證據，不足為被告有罪之積極證明
    ，或其指出證明之方法，無法說服法院以形成被告有罪之心
    證者，應貫徹無罪推定原則，刑事妥速審判法第6條定有明
    文。
三、公訴人認被告涉有上開罪嫌，無非係以被告之供述、告訴人
    及證人尤保茗之證述、道路交通事故現場圖、道路交通事故
    調查報告表㈠㈡、交通事故現場照片、臺中榮民總醫院嘉義分
    院（下稱中榮嘉義分院）診斷證明書等為論據。
四、被告坦承有於上揭時、地，與告訴人發生車禍事故，告訴人
    並因而受有右手3.4指擦傷、右上臂挫傷及左腳踝擦傷等事
    實，惟堅詞否認有何過失傷害犯行，辯稱：我有打右方向燈
    再右轉，我從後照鏡看到右後方有一部機車已經慢下來讓我
    先過，之後告訴人的機車速度很快的從我後方追撞我的汽車
    ，經過車鑑會鑑定，認為我沒有過失等語。
五、本院之判斷：
  ㈠被告於110年3月20日18時56分許，駕駛甲汽車沿嘉義縣水上
    鄉龍德村台一線省道由北往南方向行駛，途經該路275.6公
    里處之閃光號誌交岔路口而右轉時，適告訴人騎乘乙機車從
    同向直行駛至該交岔路口，雙方均閃避不及，告訴人因而人
    車倒地，致告訴人受有右手3.4指擦傷、右上臂挫傷及左腳
    踝擦傷等情，業據被告坦白承認（本院卷83頁），核與告訴
    人指述之情節相符（警卷6頁反面至7頁），復有道路交通事
    故現場圖、道路交通事故調查報告表㈠㈡、交通事故現場照片
    、中榮嘉義分院診斷證明書等為證（警卷9至23頁），此部
    分之事實，堪以認定。
  ㈡按汽車行駛至交岔路口，轉彎車應讓直行車先行，道路交通
    安全規則第102條第1項第7款固定有明文。惟該規定係適用
    於不同行車方向或同方向不同車道（包括同向二以上車道及
    快慢車道等）行駛之情形，至同向同車道行駛之情形，應適
    用道路交通安全規則第94條關於注意兩車並行之間隔及後車
    與前車之間應保持隨時可以煞停之距離等規定，規範其行車
    秩序。倘直行車違規行駛，轉彎車之汽車駕駛人，對於此不
    可知之直行車違規行為原則上並無預防之義務，於此情形，
    轉彎車應有優先之路權，而無上開道路交通安全規則第102
    條第1項第7款規定之適用（最高法院107年度台上字第3398
    號判決意旨參照）。查本案告訴人騎乘之乙機車係在本路段
    外側車道上撞擊被告駕駛之甲汽車乙節，有警方繪製之道路
    交通事故現場圖及本院勘驗監視器畫面所製作之勘驗筆錄1
    份在卷可憑（警卷10頁、本院卷79頁）。倘若告訴人在接近
    本案案發地點前，便與被告在同向同車道（外側車道）行駛
    ，則揆諸前揭判決意旨，被告右轉彎時，便不適用道路交通
    安全規則第102條第1項第7款「轉彎車應讓直行車先行」之
    規定，就無公訴意旨所指被告轉彎車未讓直行車先行之過失
    。告訴人雖聲稱自己原本騎在機車道，係因見前方尤保茗騎
    乘之丙機車要閃避被告的甲汽車而急煞，其為了要閃避急煞
    的丙機車才往左閃，後來才撞到甲汽車等語（警卷6頁反面
    ），惟告訴人所述之行車動態，受限於拍攝之方向、角度，
    並未顯現在監視器影像中，而證人尤保茗到庭亦證言：發生
    車禍之前，我不知道告訴人的機車是騎在機車道還是外側車
    道等語（本院卷77頁），故無其他客觀證據可以證明告訴人
    所述為真，反而依監視器畫面此項證據，可以明確看出告訴
    人在車禍前，是騎乘在外側車道上。是以，雖然無法排除告
    訴人所述情節為真之可能性，但依罪證有疑，利於被告原則
    ，只能對被告為有利之認定（即告訴人發生車禍前即係與被
    告同向行駛在同一外側車道上），而無從認定被告有轉彎車
    未讓直行車先行之過失。
  ㈢汽車在同一車道行駛時，除擬超越前車外，後車與前車之間
    應保持隨時可以煞停之距離，不得任意以迫近或其他方式，
    迫使前車讓道，道路交通安全規則第94條第1項定有明文。
    查證人尤保茗到庭證言：被告的汽車要右轉時，我有看他打
    方向燈，他有閃著方向燈一段時間，不是一打方向燈就右轉
    ，因為依當時狀況不需要急煞就可以避免發生車禍，我就慢
    慢煞車，我慢下來後，被告的汽車才正式右轉彎等語（本院
    卷75至78頁）。由此可知，被告在右轉彎前，即有先打方向
    燈，並等到右後方騎在機車道上之尤保茗車速減慢後，始開
    始右轉彎。從而，被告既非突然改變行向，也已事先顯示方
    向燈讓後方之車輛知悉，依一般理性謹慎之後方駕駛，自可
    預見被告右轉彎時，極有可能減速，而若有與前車保持隨時
    可煞停之距離，當可在發現被告之行車動態後，採取必要之
    安全措施，以避免危險發生。然而，本案告訴人卻騎乘乙機
    車從後方先超越尤保茗騎乘之丙機車後（此據證人尤保茗證
    述明確，見本院卷75頁），直接撞擊被告駕駛之甲汽車車尾
    位置，顯然告訴人當時之車速已快於被告，且未與前車之被
    告保持隨時可以煞停之距離，而具有過失。
  ㈣所謂信賴原則，指行為人在社會生活中，於從事某種具有危
    險性之特定行為時，如無特別情事，在可信賴被害者或其他
    第三人亦會相互配合，謹慎採取適當行動，以避免發生危險
    之適當場合，倘因被害者或其他第三人之不適當行動，而發
    生事故造成損害之結果時，該行為人不負過失責任。依此一
    原則，汽車駕駛人應可信賴參與交通行為之對方，亦將同時
    為必要之注意，相互為遵守交通秩序之適當行為，而無考慮
    對方將會有違反交通規則之不當行為之義務。故汽車駕駛人
    如已遵守交通規則且為必要之注意，除非他人之違規事實已
    明顯可見，汽車駕駛人尚有充足時間可採取適當之安全措施
    以避免發生交通事故之危險時，其始有適時採取必要之安全
    措施，以避免發生危險之特別義務，否則縱有死傷結果之發
    生，其行為仍難認有過失可言。查被告在右轉彎前，即已事
    先顯示方向燈，且確認右後方騎乘丙機車之尤保茗減速禮讓
    後，始開始右轉彎，已盡其注意義務，而告訴人既未與同向
    前行之被告汽車保持隨時可以煞停之距離，且被告右轉前已
    慢於告訴人機車車速，惟仍因告訴人上開不可預見之違規駕
    駛行為，導致被告、告訴人均不及閃避因而肇事，依上開信
    賴原則，本案事故之發生，自難歸責於被告。
  ㈤交通部公路總局嘉義區監理所嘉雲區車輛行車事故鑑定會出
    具之鑑定意見書、交通部公路總局車輛行車事故鑑定覆議會
    出具之覆議意見書均以告訴人之乙機車與尤保茗之丙機車，
    在車禍前原係同向騎乘在機車道上此事實作為鑑定之背景事
    實，已與本院所為之前揭認定不同，故上開鑑定意見即尚難
    採為本院判決之依據。況且，上揭鑑定書、覆議意見書對於
    本案車禍事故之鑑定結果，亦均認為告訴人始為本案肇事原
    因，被告並無過失（本院卷16至18頁、45至48頁），也無從
    以此作為不利於被告之證據，附此敘明。
六、綜上所述，本件依公訴人所提出之證據，尚不足以證明被告
    對於車禍之發生，確具有轉彎車未讓直行車先行之過失。而
    公訴人亦未提出被告有其他注意義務之違反，或對於車禍之
    發生具有迴避可能性之證據。從而，本件不能證明被告犯罪
    ，依法自應為無罪之諭知。
據上論斷，應依刑事訴訟法第301條第1項，判決如主文。
本案經檢察官陳昭廷提起公訴、檢察官葉美菁到庭執行職務
中　　華　　民　　國　　111 　年　　7 　　月　　29　　日
                  刑事第三庭    法　官　張佐榕
以上正本證明與原本無異。
如不服本判決，應於判決送達後20日內向本院提出上訴狀（應附
繕本）。告訴人或被害人如對於本判決不服者，應具備理由請求
檢察官上訴，其上訴期間之計算係以檢察官收受判決正本之日期
為準。
中　　華　　民　　國　　111 　年　　7 　　月　　29　　日
                                書記官　陳怡辰